臺灣臺中地方法院刑事判決　　　　　　　 94年度易字第482號
　　公　訴　人　臺灣臺中地方法院檢察署檢察官
　　被　　　告　甲○○
上列被告因詐欺案件，經檢察官聲請以簡易判決處刑（93年度偵
字第20132號）及移送併案審理（94年度偵字第1595號)，本院認
不宜以簡易判決處刑，改依通常程序，判決如下：
    主  文
甲○○連續行使偽造私文書，足以生損害於他人，處有期徒刑壹
年。附表3、4所示偽造之印文及丙○○之印章壹枚均沒收。
  　犯罪事實
一、甲○○於民國90年6、7月間某日，經由報紙上所刊登「辦電
    話，換現金」之廣告，得知若申請電信門號，並提供予刊登
    廣告者使用，即可獲得報酬。其雖預見刊登廣告者可能利用
    收購得來之電信門號，撥打予不特定社會大眾，以詐術取得
    金錢；且使用登記在他人名義下之門號，在於詐欺電信公司
    ，以取得無須繳納電信費用之不法利益，竟基於即使發生亦
    不違背本意之概括幫助犯意，而為下列行為：
  (一)90年6月至7月間，基於幫助他人詐欺得利之概括犯意，依報
    紙上所刊登「辦電話，換現金」之廣告，與詐欺集團成員「
    賴小姐」、「鳳梨」等真實姓名年籍均不詳之成年男女聯絡
    ，數次（時間詳如附表1示）至位於臺中市○○路229巷11號
    之中華電信股份有限公司臺灣中區電信分公司北臺中營運處
    （下稱中華電信公司北臺中營運處），由甲○○親自申請租
    用如附表1所示之市內電話門號9個及0800多功能受話方付費
    電話門號 8個，並由「賴小姐」、「鳳梨」支付申辦費用，
    甲○○於申請取得門號後，隨即交由「賴小姐」，並由「賴
    小姐」支付每個門號新臺幣（下同）1000元予甲○○作為報
    酬，以供詐欺集團免費使用中華電信公司所提供之電信服務
    ，共計19萬6726元（欠費之詳細金額詳如附表2所示）。
  (二)緣丙○○（被訴詐欺案件，經本院以93年度易字第2323號判
    處無罪，嗣檢察官提起上訴，亦經臺灣高等法院臺中分院以
    94年度上易字第1131號駁回上訴確定）因向甲○○借貸金錢
    ，而將身分證交予甲○○作為擔保，詎甲○○竟基於行使偽
    造私文書之概括犯意，先於不詳時地，委由不知情之第三人
    代為偽刻丙○○之印章 1枚後，再持丙○○之身份證、印章
    ，或親自或委由不知情之許永財(許永財代理申辦附表4編號
    6至10之門號），連續於附表3所示之時間，至中華電信公司
    北臺中營運處，於附表 3所示之偽造私文書上蓋用上開偽造
    之印章，將其原先以自己名義所申請之電話號碼，辦理過戶
    予丙○○；另連續於附表 4所示之時間，至中華電信公司北
    臺中營運處，以上開偽造之手法，擅自以丙○○之名義申辦
    受話方付費電話後，隨即附表3、4所示取得門號當日，亦分
    次將附表3、4所示之電話，以每個門號1000元之代價，一併
    提供予自稱「賴小姐」之成年女子使用。「賴小姐」及所屬
    詐欺集團即意圖為自己不法之所有，在報紙廣告刊登信用貸
    款廣告，內容略為：「辦理優惠超低利率貸款，電00000000
    00號」。嗣乙○○見上開廣告，誤以為真，即撥打上開電話
    予詐欺集團之某一成員聯繫，該詐欺集團之成員佯稱辦理貸
    款需繳納手續費云云，乙○○因而陷於錯誤，遂依指示，於
    90年7月2日，在第一商業銀行大甲分行，分別匯款 2萬2000
    元、5萬4000元，至陳正賢(經臺灣高雄地方法院檢察署檢察
    官以93年度偵緝字第1742號聲請簡易判決處刑）設於第一商
    業銀行中港分行之00000000000號帳戶及林益證(因受前案既
    判力所及，由臺灣彰化地方法院檢察署檢察官以92年度偵字
    第984號為不起訴處分確定)設於中國信託商業銀行員林分行
    之000000000000號帳戶，因遲未獲得貸款，乙○○始知受騙
    。又該詐欺集團基於詐欺得利之概括犯意，於90年 6月12日
    起至同年10月2日止，連續使用丙○○名下之如附表3、附表
    4編號7所示之電話通訊，使中華電信公司北臺中營運處誤認
    使用者會繳納電話費用，而提供如附件3所示共計 15萬9556
    元，及附件4編號7所示共計6230元(90年8月份欠繳1265元、
    90年9月份欠繳4865元、90年10月份欠繳100元）之通訊服務
　  ，該詐欺集團因此取得財產上不法之利益。
二、案經臺灣臺中地方法院檢察署檢察官自動檢舉偵查起訴及移
    送併案審理。
    理  由
一、訊據被告甲○○固坦承有以自己之名義申辦附表 1之電話門
    號供他人使用之事實，惟堅決否認涉有上開犯行，辯稱：伊
    並無幫助詐欺犯意，當初「賴小姐」、「鳳梨」告知伊，申
    辦之電話門號欲供八大行業使用，電話費渠等會負責繳納，
    況「賴小姐」等人事後也有繳納部分之電信費用，不能因「
    賴小姐」等人事後不繳費，即認定伊有詐欺之犯意。又陳永
    州曾要伊幫他借錢，後來伊向友人古春華借得 1萬元交予丙○○，事後丙○○無法償還，丙○○知道伊曾申辦電話門號
    出售予他人使用而換取現金，問伊可不可以用他的名義去申
    辦門號換取現金，伊說可以，「賴小姐」本來叫丙○○自己
    去辦，後因丙○○毒癮發作無法前去辦理，乃將自己之身分
    證交由伊辦理電話門號，伊並無擅自偽刻丙○○之印章及偽
    造私文書之行為。另伊並不認識乙○○、林益證等人，亦未
    參與「賴小姐」等人之詐騙犯行，乙○○遭詐騙集團詐財之
    部分與伊無關云云。惟查：
  (一)就被告以自己名義申辦附表1之電話門號部分：
    右揭被告以自己之名義向中華電信公司北臺中營運處申辦電
    話並欠費之事實，有中華電信公司北臺中營運處92年1月2日
    中北業字第 92CC81004號函及所附被告之裝機異動資料表及
    申請書、93年12月27日中北業字第93CC800363號函附之申裝
    電話欠費明細表一份在卷可稽（見91年度偵字第7734號卷第
    118、120、121、143至176頁，93年度偵字第20132號卷第17
    、18頁）。參以目前電信業者對於個人申辦電話號碼使用，
    並無任何特殊之限制，一般民眾皆可隨時申辦，除別有目的
    外，無須以他人名義申辦，至於以他人名義申辦電話號碼後
    ，以之作為詐欺得利工具藉以逃避繳納電信費用之犯罪手法
    ，業為通常社會生活經驗常見之情形，足見被告對於將自己
    名義所申辦之電話號碼交由他人使用，將可能遭利用，而供
    詐欺集團向中華電信公司詐得通信服務之不法利益等情，應
    有知悉之可能，則其雖無自己共同參與犯罪之意思，然係以
    此方法幫助他人遂行詐欺得利，已屬灼然，被告此部分之犯
    行應堪認定。
  (二)就擅自偽以丙○○之名義申辦附表3、4之電話門號，犯行使
    偽造私文書及幫助詐欺取財及得利罪部分：
    被告雖以前詞置辯，並申請傳訊許永財、楊國南以證明其確
    有經過丙○○之同意，而以丙○○之名義申請附表3、4之電
    話門號。惟查：
  1.被告確未經丙○○之同意，擅自偽造丙○○之印章及持丙○○之身份證申請附表3、4之電話等情，業據證人丙○○於警
    詢時證稱：伊並未申請附表3、4所示之門號，可能係伊於90
    年2月底，伊向被告借用1萬元，而將身份證交給被告保管，
    因而遭被告拿去申請等語（見臺灣彰化地方法院檢察署91年
    度偵字第2556號卷第9頁)；於偵查中證稱：當時向被告借錢
    ，被告說要找保人或抵押證件，伊才將身份證交給被告，被
    告說不會拿去做違法使用等語（見臺灣彰化地方法院檢察署
    92年度偵字第984號卷第26頁)；於本院審理時證稱：伊並無
    委託被告代為申請電話門號，附表3、4申請書上面之筆跡亦
    非伊所為。90年間，伊因為要幫朋友交保，曾經向被告借用
    1萬元，當時伊是拿身分證給被告抵押，並簽立1張本票等語
    （見本院卷第204至206頁）。
  2.又被告係於90年6月1日，持丙○○之國民身分證，以代理人
    身分，至中華電信公司北臺中營業處，將自己先前申辦如附
    表3編號1至5所示之5支市內電話，過戶至丙○○名下，並於
    同日將其中編號1至3之3支電話，以丙○○名義申辦如附表4
    編號1至3之受話方付費業務門號；另於同年6月4日，將附表
    3編號4、5之電話，以丙○○名義申辦如附表4編號4、5之受
    話方付費業務門號；再於同年6月7日，續將自己先前申辦如
    附表3編號6至10所示之市內電話，過戶至丙○○名下，並於
    同年6月11日，由許永財以代理人之身份將該5支電話，以丙○○名義申辦如附表4編號6至10之受話方付費業務門號，而
    前述電話門號之辦理過程，丙○○確實均未親自前往，而分
    別由被告、許永財以代理人之身分辦理。至於上開電話之裝
    機地址，附表3編號1至5之5支電話裝機地址係臺中市○區○○路75號7樓之2，編號6至10之5支電話則為同市○○路2之1
    38號9樓之1（此為被告之租屋處，見本院93年度易字第2323
    號卷(一)第105頁之被告供詞)，均非丙○○之住處等情，此有
    中華電信公司南台中營運處94年5月17日中信南業務（94)字
    第0338號函暨所附之申請資料附卷可參（見本院93年度易字
    第2323號卷(二)第至69頁)。而附表3之10電話門號計積欠15萬
    9956元；附表4編號7所示之門號，計積欠6230元，亦有中華
    電信公司台灣中區電信分公司之民事起訴狀（見本院93年度
    易字第2323號卷(一)第143、144頁）、中華電信公司南台中營
    運處中信南業務（94）第1050號函附卷可憑（見臺灣臺中地
    方法院檢察署94年度偵字第1595號卷第18至21頁）。另附表
    4編號7之0800門號，遭詐欺集團之成員在報紙廣告刊登信用
    貸款之詐財廣告，致乙○○陷於錯誤，因而匯款如犯罪事實
    欄所示之金額至陳正賢、林益證之上開帳戶等情，亦據乙○○於警詢時指訴在卷（見臺灣彰化地方法院檢察署91年度偵
    字第2556號卷第7、8頁），並有詐財廣告、匯款申請書及自
    動櫃員機交易明細表附卷可參（見臺灣彰化地方法院檢察署
    91年度偵字第2556號卷第14頁）。
  3.而被告前後所供不一，其於警詢先供稱：「是我經過丙○○
    同意才拿去辦的．．．我共辦10支市內電話、10支0800電話
    ，全部給一位自稱地下錢莊的陳小姐拿去。．．．因丙○○
    欠我三千元，無法還我，才問我欠地下錢莊的錢如何還，我
    才告訴他用身分證去辦電話變賣就能還錢了。．．．是丙○○託我幫他拿（身份證）去辦的，我就聯絡地下錢莊之陳小
    姐到電信局去辦電話，每1支是1000元，辦理20支電話共2萬
    元，還我1000元，其他均交給丙○○」云云（見彰化縣警察
    局員林分局刑案偵查卷第6、7頁)，嗣於92年4月14日偵查中
    卻稱：「當時時陳（永洲）來找我，問是否借貸予他，並要
    我幫忙想辦法，因我之前曾經以辦門號換現金之方式拿到錢
    ，所以他要我幫他辦，錢是他拿去的，我當時拿 1萬元給他
    ，我沒拿錢半毛錢」云云（見臺灣彰化地方法院檢察署92年
    度偵字第984號卷第32頁）、而於93年4月23日偵查中又改稱
    ：「（問：為何在員林分局有說你拿丙○○之身份證辦了20
    支門號，共得 2萬元，你拿了3000元，其他的你交給丙○○
    ？)是的，我是說還給我朋友1萬元，這是丙○○欠我朋友的
    ，剩下的給丙○○」云云（見臺灣臺中地方法院檢察署93年
    度偵字第5971號卷第21頁）；而被告以證人身份於本院93年
    度易字第2323號案件93年3月9日審理時則證稱：90年過年前
    ，約1月間，丙○○向伊朋友吉春華借1萬元，由伊擔保，約
    定 1個月還錢，但丙○○沒有還錢，吉春華打電話給丙○○
    ，丙○○不接，吉春華不知道丙○○家，所以來找伊，伊只
    好去丙○○家找他，丙○○叫伊幫他想辦法，伊告訴他，伊
    之前有看過報紙，有刊登辦手機換現金之廣告，伊自己也有
    辦過，丙○○請伊先打電話與對方聯絡，聯絡後，丙○○本
    說他要自己辦，後來又說不方便，就拿身分證及印章給伊，
    請伊幫他代辦，丙○○所謂不方便就是當時毒癮發作，躺在
    床上不想動，所以叫伊幫他跑一趟，他還說多餘的錢要還給
    伊。伊把多餘的錢拿去丙○○家給他後，他還對伊說謝謝。
    伊剛去丙○○家時，還有許永財在場，事後楊國南也知道這
    件事。因為要先辦理市內電話，才能辦理0800電話，所以伊
    與許永財先去辦理市內電話，原本只說要辦10支，因為丙○○欠伊朋友1萬元，5支 0800、5支市內電話，共10支，每支
    1000元。．．．（檢察官問：第二次以後，丙○○就沒有毒
    癮發作的事情，你為何不讓他自己去辦？）因為丙○○說伊
    要幫忙就幫到底。．．．印象中伊總共去了電信局4次，第1
    次、第3次是辦市內電話，第2次、第4次是辦0800，第1次辦
    室內電話5支，第二次辦0800，第3次伊記得是幫他各辦市內
    電話與0800各 7支，但當時有與伊自己的一起辦，數量伊不
    確定了．．．第 3次大概隔了1、2個星期，丙○○叫伊去辦
    ，以便換錢買毒品．．．丙○○有找伊辦第 5次，但賴小姐
    不讓他辦了，因為賴小姐覺得丙○○已經辦了太多了，而伊
    自己也已經辦了11支了．．．第1次、第2次各5000元，是賴
    小姐給伊之後，伊拿去丙○○家給他的。他自己說這個錢要
    還人家的．．．第1次、第2次許永財有跟伊一起去，許永財
    有看到伊交錢給丙○○，至於第3次及第4次，伊記得丙○○
    有跟伊一起去一次電信局，他在外面等伊，賴小姐拿錢給伊
    ，伊與丙○○就一起去買藥（毒品)吃，但這1次我不確定是
    第3次或是第4次云云（見該卷(一)第92至100頁)，觀之被告前
    後供述諸多矛盾之處，已難遽信。況依常情而言，被告若係
    取得丙○○同意，為丙○○辦門號換現金，以便清償吉春華
    ，理應以丙○○名義辦理新門號，為何卻以自己名下之舊門
    號過戶至丙○○，且於警詢、偵查，及本院93年度易字第23
    23號94年3月9日審判（彼時本院尚未調得上述中華電信資料
    ）時，均刻意隱瞞此點（即將自己之舊門號過戶予丙○○）
    ？又被告既然前往中華電信4次之多，而被告於第2次以後即
    無毒癮發作情形，且其中還有 1次曾陪同被告至中華電信公
    司外面，則被告為何不要求丙○○入內親自辦理？抑有進者
    ，被告於本案94年6月6日行準備程序，原仍供稱：有經過丙○○同意，以丙○○名義，總共辦了10支新的市內電話及10
    支0800的電話云云（見本院卷第129頁)，嗣經提示本院93年
    度中簡字第2217號民事案卷證（內容顯示丙○○名下之10支
    市內電話原係以被告之名義申辦，被告在於附表 3所示之時
    間過戶予丙○○）後，被告始改稱：是先以伊的名字辦理10
    支電話給賴小姐等人使用，後來丙○○同意用他的名字辦市
    內電話，伊才過戶給丙○○云云（見本院卷第129頁)，足見
    被告所述，諸多矛盾，實難採信。而證人楊國南於本院93年
    度易字第2323號案件固證稱：伊載被告去丙○○家找丙○○
    要錢，被告提議用辦門號來換現金，伊親耳聽到丙○○說好
    ，後來在丙○○家中又聽到被告及丙○○在爭論，提到被告
    有將錢交給丙○○，但是錢不夠云云，惟同時亦證稱：丙○○當場沒有交付證件給被告，之前伊在一個偶爾情況下曾看
    過丙○○之身分證放在被告之手提包內等語（見該案卷(一)11
    1、112頁），然與被告於該案證稱：去丙○○家找他時，提
    議辦手機換現金，被告毒癮發作不方便，才將身分證及印章
    交付伊代辦云云，明顯矛盾，自不足作為有利於被告之證明
    ；至於證人許永財於該案則證稱：伊有從被告口中聽過丙○○有欠被告錢，其他的事情伊都不了解等語（見該案卷(一)第
    130頁)，許永財既不知事情之始末，其證詞亦不足作為有利
    於被告之證據。
  4.綜上論述，被告上開犯行，已據證人丙○○、被害人乙○○
    指訴甚詳，並有上開書證附卷可稽，而被告所辯前後不一，
    ，顯係事後卸責之詞，不足採信，其犯行應堪認定。
二、被告基於幫助他人犯罪之意思，以自己及擅自偽以丙○○之
    名義申請電話門號，供詐欺集團成員「賴小姐」、「鳳梨」
    等真實姓名年籍均不詳之成年男女使用，以詐騙中華電信公
    司北台中營運處提供電信使用，並使詐欺集團得以使用丙○○名義申請之附表4編號7之門號詐騙乙○○之金錢。核其所
    為，係犯刑法第二百十六條、第二百十條之行使偽造私文書
    罪（指偽以丙○○之名義申請附表3、4之門號），刑法第三
    十條第一項前段、第三百三十九條第二項之幫助詐欺得利罪
    （指使用門號詐取通信利益之部分）及同法第三十條第一項
    前段、第三百三十九條第一項之幫助詐欺取財罪（指詐騙乙○○金錢之部分）。被告利用不知情之第三人偽刻丙○○印
    章及利用許永財以丙○○代理人之名義代為申辦附表4編號6
    至10之門號，應論以間接正犯。被告偽造丙○○之印章持以
    蓋用，當然產生偽造之印文，不再論以偽造印文罪，而偽造
    丙○○之印章為偽造私文書之階段行為，偽造私文書後，復
    持以行使，其偽造之低度行為，為行使之高度行為所吸收，
    均不另論罪，被告於交付附表4編號6至10之門號予賴小姐之
    該次幫助行為，同時犯幫助詐欺取財罪及詐欺得利罪，而觸
    犯兩罪名，應從情節較重之幫助詐欺取財罪論處 (乙○○遭
    詐騙7萬6000元，情節較重)，被告先後多次行使偽造私文書
    、幫助詐欺得利之行為，時間緊接，犯罪構成要件相同，顯
    係基於概括之犯意反覆為之，應依連續犯之規定各論以一罪
    ，並加重其刑，被告所犯幫助詐欺取財及詐欺得利罪，爰依
    刑法第三十條第二項之規定減輕其刑，就幫助詐欺得利罪部
    分，並依法先依連續犯之規定加重其刑後減輕之。被告所犯
    上開連續行使偽造私文書罪、幫助詐欺得利罪，及幫助詐欺
    取財罪間有方法結果之牽連關係，應依牽連犯之規定，從情
    節較重之連續行使偽造私文書罪。犯罪事實欄一、(二)之部分
    ，雖未經檢察官提起公訴，惟與已起訴並經論罪之部分有裁
    判上一罪之關係，為起訴效力所及，本院自得併予審理。被
    告雖於82年10月28日曾因違反肅清煙毒條例罪，經本院合併
    判處有期徒刑3年6月；83年11月23日又因違反麻醉藥品管理
    條例罪，經本院判處有期徒刑 6月，上開兩案接續執行，85
    年 3月12日假釋出監，嗣因另犯違反麻醉藥品管理條例罪，
    經撤銷假釋，執行殘刑2年5月18日。86年 4月10日，再因違
    反麻醉藥品管理條例罪，經本院判處有期徒刑7月；87年3月
    11日，復因違反肅清煙毒條例罪，經本院判處有期徒刑2年2
    月，上開二罪並經定應執行刑2年8月，並與前開殘刑接續執
    行，89年 7月29日假釋出監，91年10月21日執行完畢，此有
    臺灣高等法院被告全國前案紀錄表附卷可查。被告犯本案係
    在假釋中，前開罪刑部分尚未執行完畢，公訴人認應依累犯
    之規定加重其刑，似有誤認。爰審酌被告因缺乏經濟來源，
    竟然以自己及偽持丙○○之身份證申辦電話門號供他人使用
    ，以獲取不法利益，助長犯罪之不良風氣，幫助犯罪者隱匿
    真實身分，增加檢警犯罪偵查之困難性，不肖之徒因而爭相
    仿效藉此手段詐財，以致詐欺集團犯案日益猖獗，致使受害
    民眾不斷增加等一切情狀，量處如主文所示之刑。附表3、4
    所示偽造丙○○之印文及偽刻丙○○之印章一枚（並無證據
    證明已滅失），均應依刑法第二百十九條之規定諭知沒收。
三、公訴意旨略以：被告以其名義所申辦如附表 2編號13至17之
    電話門號，亦供「賴小姐」、「鳳梨」等真實姓名年籍不詳
    之詐欺集團免費使用中華電信公司所提供之電信服務，因認
    被告此部分所為亦涉有刑法第三十條第一項前段、第三百三
    十九條第二項之詐欺得利罪。經查，被告雖坦承確有申辦此
    部分之電話門號供他人使用之事實，惟此部分之電話門號並
    無欠費之紀錄，此有上開北臺中營運處93年12月17日中北業
    字第93CC800363號函附之申裝電話欠費明細表一份在卷可稽
    （見臺灣臺中地方法院檢察署93年度偵第20132號卷第17、1
    8頁)，是此部分之電話門號既無欠費之紀錄，尚難證明使用
    此部分電話門號之人已構成詐欺得利罪之正犯，依從犯從屬
    性之理論，被告就此部分，自不構成詐欺得利罪之幫助犯，
    惟因公訴人認此部分與前開起訴論罪之部分，有連續犯裁判
    上一罪之關係，爰不另為無罪之諭知。
據上論斷，應依刑事訴訟法第四百五十二條、第二百九十九條第
一項前段，刑法第五十六條、第三十條第一項前段、第二項、第
二百十六條、第二百十條、第三百三十九條第一項、第二項、第
二百十九條，罰金罰鍰提高標準條例第一條前段，判決如主文。
中　　華　　民　 　國　　94　　年　　11 　月　　30　　日
                     刑事第二庭  審判長法  官 蔡名曜
                                       法  官 林金灶
                                       法  官 陳姵君
以上正本證明與原本無異。
如不服本判決，應於收受送達後10日內向本院提出上訴書狀（應
附繕本）。
　　　　　　　　　　　　　　　　　　　 書記官 賴玉真
中　　華　　民　 　國　　94　　年　　11 　月　　30　　日
附錄論罪科刑法條：
中華民國刑法第210條
偽造、變造私文書，足以生損害於公眾或他人者，處五年以下有
期徒刑。
中華民國刑法第216條
行使第210條至第215條之文書者，依偽造、變造文書或登載不實
事項或使登載不實事項之規定處斷。
中華民國刑法第339條：
意圖為自己或第三人不法之所有，以詐術使人將本人或第三人之
物交付者，處五年以下有期徒刑、拘役或科或併科一千元以下罰
金。
以前項方法得財產上不法之利益或使第三人得之者，亦同。
前二項之未遂犯罰之。
